臺灣臺中地方法院刑事判決　　　九十四年度訴字第一八六六號
公　訴　人　臺灣臺中地方法院檢察署檢察官
被　　　告　丁○○
選任辯護人　李慶松律師
　　　　　　徐鼎賢律師
上列被告因違反著作權法等案件，經檢察官提起公訴（九十四年
度偵字第七一三九號），本院判決如下：
    主  文
丁○○以明知係侵害著作財產權之光碟重製物而散布為常業，累
犯，處有期徒刑壹年壹月；扣案之遊戲光碟目錄壹本、盜版遊戲
光碟捌佰參拾壹片均沒收。
    犯罪事實
一、丁○○為址設臺中縣清水鎮○○街二十三之一號之「彬彬遊
    樂器專賣店」（營利事業登記名稱為「彬彬玩具店」）實際
    負責人，平日以販售各類電視遊樂器主機、周邊設備及遊戲
    光碟為業。其曾因販售仿冒如附件所示「PS（設計圖）」、
    「PlayStation 」商標之遊戲光碟，並因該等光碟於執行過
    程中，會於電視螢幕上產生「Licensed by Sony  Computer
    Enterprisement Ltd. 」（新力電腦娛樂股份有限公司授權
    ）字樣之私文書，經本院認為成立連續行使偽造私文書罪，
    以民國九十二年度沙簡字第六一號簡易判決判處其有期徒刑
    五月、如易科罰金以三百元折算一日確定，經於九十二年四
    月五日易科罰金執行完畢。詎其猶不知悔改，明知綽號「小
    陳」之姓名年籍不詳（年約四十餘歲）成年男子主動上門兜
    售之遊戲光碟，均為未經著作財產權人同意，即擅自以重製
    之方法侵害包含甲○○○電腦娛樂股份有限公司（下稱甲○○○公司）、日商光榮股份有限公司（下稱日商光榮公司）
    及臺灣光榮綜合資訊股份有限公司（下稱臺灣光榮公司）等
    公司分別享有電腦程式著作財產權之光碟重製物，且該等光
    碟碟片上所印有如附表所示之「PS（設計圖）」、「PlaySt
    ation」、「koei」、「三國志」、「三國無」等商標圖
    樣，分別為甲○○○公司及日商光榮公司向我國經濟部智慧
    財產局（改制前為經濟部中央標準局）申請註冊、指定使用
    於包含錄有電腦程式之光碟等商品上，現仍於專用期限內，
    而該等光碟既係侵害甲○○○公司及日商光榮公司著作財產
    權之重製物，其上使用之相同註冊商標圖樣，亦無經過商標
    權人即甲○○○公司及日商光榮公司同意之可能，惟其仍因
    圖得不法利益，基於散布前開侵害著作財產權之光碟重製物
    為常業之犯意，及販賣未經商標權人同意即於同一商品上使
    用相同註冊商標之商品之概括犯意，自九十四年一月間起，
    以每片新臺幣（下同）一百元之價格，向「小陳」購入數量
    不詳之盜版遊戲光碟（同時為仿冒商標之商品）一批後（此
    後約每隔一星期向「小陳」進貨一次），陳列於「彬彬遊樂
    器專賣店」中，而以每片二百元之價格，連續販賣予不特定
    之他人而散布之，並以之為常業。嗣於九十四年四月十七日
    中午十一時十五分許，為警持本院核發之搜索票執行搜索時
    查獲，並分別在上址「彬彬遊樂器專賣店」中，扣得丁○○
    陳列於店中之盜版遊戲光碟三百三十六片（另扣得丁○○所
    有自行製作，供顧客於選購時翻閱參考之盜版遊戲光碟目錄
    一本），另於臺中縣清水鎮○○路三五三號丁○○作為倉庫
    之處所，扣得丁○○堆置於該處之盜版遊戲光碟四百九十五
    片（另扣得與本案無關之燒錄機二臺）。而總計丁○○自開
    始販賣時起至查獲時止，已販售出盜版遊戲光碟約三百片，
    獲利達三萬元左右。
二、案經甲○○○公司、臺灣光榮公司訴由內政部警政署保安警
    察第二總隊第一大隊第二中隊報告臺灣臺中地方法院檢察署
    檢察官偵查起訴。
    理  由
一、訊據被告丁○○固坦承其為「彬彬遊樂器專賣店」之實際負
    責人，且其明知綽號「小陳」之成年男子所主動上門兜售之
    遊戲光碟，均為未經包含甲○○○公司、日商光榮公司及臺
    灣光榮公司等公司同意，即擅自以重製之方法侵害該等公司
    享有電腦程式著作財產權之重製物，且該等光碟碟片上所使
    用相同於如附表所示之「PS（設計圖）」、「 PlayStation
    」、「koei」、「三國志」、「三國無」等商標圖樣，亦
    未經商標權人即甲○○○公司及日商光榮公司之同意，然其
    仍自九十四年一月間起，以每片一百元之價格向「小陳」購
    入後（此後約每隔一星期，經由「小陳」主動以電話聯絡之
    方式，陸續進貨），陳列於店中，而以每片二百元之價格，
    販賣予不特定之他人；而總計其自開始販賣時起迄九十四年
    四月十七日為警查獲時止，已販售出盜版遊戲光碟約三百片
    ，獲利達三萬元左右。惟矢口否認有何以散布前開侵害著作
    財產權之光碟重製物為常業之犯意，辯稱：伊於前案執行完
    畢後，因禁不住小朋友之要求，始再販賣盜版之遊戲光碟，
    然伊並非以此為業，伊之店中原有販賣合法之電腦軟體、電
    視遊樂器主機及周邊設備等物，販賣盜版遊戲光碟之營業額
    僅佔伊店內營業額之一小部分云云。選任辯護人亦分別為被
    告辯護稱：按刑法上所謂之常業犯，應係指行為人有賴某項
    犯罪維生之情形，是以在行為人係以侵害著作財產權為常業
    之情形，應以行為人有「恃侵害著作財產權維生」之情形為
    必要，然本件依被告所述，其行為之期間僅三月，每月之獲
    利亦僅約一萬元左右，此與一般以此為常業之人相較，無論
    在行為期間、營業規模與獲利上，均相去甚遠，顯見被告並
    非恃此維生，自不應論以常業犯，而參諸目前實務上之一般
    見解，就類似之案例，亦多論以連續犯而非常業犯，是檢察
    官
    本件起訴所引應適用之法條，自有變更之必要等語（見本院
    卷附選任辯護人於本院審判期日分別庭呈之刑事答辯狀及辯
    護意旨狀）。
二、惟查：
  (一)被告丁○○之上揭犯罪事實，除據其於警詢、檢察官訊問及
    本院審理中，均為上述部分之自白不諱外，並據證人即甲○○○公司告訴代理人洪振豪律師、臺灣光榮公司告訴代理人
    乙○○分別於警詢中證、指述甚詳（見偵查卷第九頁以下及
    第八十四頁以下之警詢筆錄；另梁化遠雖曾於檢察官訊問中
    到庭陳述，惟未據提出臺灣光榮公司之委任狀，自不能認有
    告訴代理人之身分）。被告上開部分之自白，除與證人即告
    訴代理人洪振豪律師及乙○○之證、指述意旨相符外，並有
    後述卷附之書證與扣案之物證可佐，自堪採為認定被告犯罪
    事實之證據；另證人洪振豪律師與乙○○之警詢證述部分，
    經本院於審理期日中加以調查，被告及選任辯護人就證人上
    開證述之證據能力部分，均未於言詞辯論終結前，為任何異
    議之聲明，依刑事訴訟法第一百五十九條之五第二項之規定
    ，亦堪採為認定被告犯罪事實之證據。此外，復有本院核發
    之搜索票影本二紙、內政部警政署保安警察第二總隊第一大
    隊第二中隊臺中分隊搜索扣押筆錄二份、扣押物品清單一份
    、查獲現場與扣案物品相片九張、甲○○○公司提出之商標
    註冊證影本二份、經認證之美國著作權局著作權登記證證書
    影本二份、認證聲明書中、英文影本各一份、「PlayStatio
    n 」及「PlayStation2」系統真品遊戲光碟標示面與光碟外
    包裝封面影本各一份、營利事業登記（彬彬玩具店）網路查
    詢網頁一紙、盜版遊戲光碟清冊一份、盜版遊戲光碟抽樣檢
    視相片十張、告訴代理人洪振豪律師提出之鑑識證明與鑑識
    結果各一份、告訴人臺灣光榮公司提出之商標註冊證三份、
    臺北市政府營利事業登記證影本一份、真品遊戲光碟碟片與
    包裝封面影本十份、被侵害電腦程式著作及商標清冊一份等
    附卷可稽，復有於被告上址「彬彬遊樂器專賣店」內及臺中
    縣清水鎮○○路三五三號倉庫處，扣得之盜版遊戲光碟合計
    八百三十一片、盜版盜版遊戲光碟目錄一本可證（參酌偵查
    卷第一０六頁之員警職務報告書及卷附之扣案盜版遊戲光碟
    清冊，本件員警於查獲時在「彬彬遊樂器專賣店」內，扣得
    之盜版遊戲光碟應為三百三十六片，在臺中縣清水鎮○○路
    三五三號倉庫處，扣得之盜版遊戲光碟應為四百九十五片，
    合計八百三十一片）。
  (二)被告丁○○雖以前詞置辯，並提出「彬彬遊樂器專賣店」之
    進貨證明即智冠科技股份有限公司（下稱智冠科技公司）電
    子計算機統一發票三十二張為證（附於本院卷證物袋內）。
    惟按「刑法上所謂常業犯，指反覆以同種類行為為目的之社
    會活動之職業性犯罪而言，至於犯罪所得之多寡，是否恃此
    犯罪為唯一之謀生職業，則非所問，縱令兼有其他職業，仍
    無礙於該常業犯罪之成立」，最高法院著有八十五年度臺上
    字第五一０號判例可資參照。經查：
    1.被告丁○○所提出者，均為進貨證明，且除其中一張為智
      冠科技公司九十四年三月二十五日之電子計算機統一發票
      外（金額二萬五千一百三十七元），餘均為智冠科技公司
      九十三年十一月份及十二月份開立之統一發票（張數及合
      計之金額分別為：十五張、九萬四千九百五十三元，十六
      張、十萬零八十三元），是其所提出之前開統一發票，因
      非銷貨證明，且其進貨之期間與本案之行為期間（九十四
      年一月間某日至四月十七日止）並不相同，本難據以推算
      其於本案行為期間內，因其他正當之營業行為之所得額。
    2.況依被告丁○○所自承，其係以每片一百元之價格購入後
      ，以每片二百元之價格售出，實際上並已售出約三百片，
      獲利則達三萬元左右，依此推算，其於約三個月之期間內
      ，因販賣前揭盜版遊戲光碟所得之營業額，即達六萬元左
      右，換算為每月之平均營業額達兩萬元左右，獲利則約一
      萬元，以其為一人獨資之商店言，實已達恃此維生之標準
      。再從本案尚有八百三十一片之盜版遊戲光碟經警查扣，
      該等光碟原欲用以待售，顯然被告於短短三個月之期間內
      ，即有進貨盜版遊戲光碟達一千一百餘片之事實（被告雖
      稱：僅有於店內查獲扣案之盜版遊戲光碟三百三十六片方
      屬其欲販售者，至於倉庫中扣案者，並不屬之云云，惟此
      為本院所不採，詳於後述），依此計算其於上開期間內，
      向綽號「小陳」之男子購入盜版遊戲光碟之進貨金額，竟
      達十一萬餘元之多，換算為每月之平均進貨額，亦達三萬
      餘元（尚較其所提出於九十四年三月二十五日向智冠科技
      公司進貨之金額為高），結合其係將上開盜版遊戲光碟陳
      列於所經營之「彬彬遊樂器專賣店」中持續加以販賣，顯
      然具備前述「反覆以同種類行為為目的之社會活動之職業
      性犯罪」之要件，依前揭最高法院判例之意旨，自合於所
      謂「常業犯」之要件。其猶謂：並無常業之犯意云云，自
      無可採。
    3.另選任辯護人雖提出諸多本院及他院另案之刑事判決以供
      本院參考，惟核該等判決，與本案之被告及犯罪事實既不
      相同，本難認其間有何關連性可言，復按本院前開之認定
      ，乃依憑本案卷證資料所得之心證，本諸刑事訴訟法第一
      百五十五條第一項前段之精神，尚不受另案判決之拘束，
      附此敘明。
  (三)綜上所述，本件事證明確，被告丁○○之犯行，堪以認定。
三、核被告丁○○所為，係犯違反著作權法第九十四條第一項之
    以犯第九十一條之一第三項之罪（明知係侵害著作財產權之
    光碟重製物而散布）為常業罪（起訴法條雖有所誤載，惟業
    經公訴人於審判期日當庭變更），及違反商標法第八十二條
    之明知為未得商標權人同意而於同一商品使用相同之註冊商
    標商品而販賣罪。被告就前者之犯罪部分，雖有同時侵害多
    數著作權人之著作財產權之行為，然按「著作權法第九十四
    條所謂以犯第九十一條、第九十二條或第九十三條之罪為常
    業者，係指專以觸犯第九十一條或第九十二條、第九十三條
    ，或兼犯前揭二條以上之罪，為其日常之職業，賴以為生而
    言，為第九十一條、第九十二條或第九十三條犯罪之加重態
    樣，且性質上屬多數行為之集合犯，法律上擬制為一罪，其
    反覆從事之多數行為相互間並不發生連續犯、牽連犯或想像
    競合犯之問題」，最高法院業著有九十二年度臺上字第二八
    九０號判決意旨可資參照，而著作權法第九十一條之一之規
    定，雖係於九十二年七月九日著作權法修正公布時，始加以
    增訂，惟其論理並無不同，是被告就此部分之行為，並無另
    論以想像競合犯之餘地。另被告先後多次所為販賣仿冒商標
    之商品之行為，則時間緊接、方法相同，又係觸犯構成要件
    相同之罪名，顯係基於概括犯意為之，應依連續犯之規定論
    以一罪，並加重其刑。至其所犯上開二罪，係以一行為而同
    時觸犯數罪名，為想像競合犯，應依刑法第五十五條之規定
    ，從一重之違反著作權法第九十四條第一項之以犯第九十一
    條之一（第三項）之罪為常業罪處斷。末查，被告曾因販售
    仿冒如附件所示「PS（設計圖）」、「PlayStation」商標
    之遊戲光碟，並因該等光碟於執行過程中，會於電視螢幕上
    產生「Licensed by Sony Computer Enterprisement Ltd.
    」（新力電腦娛樂股份有限公司授權）字樣之私文書，經本
    院認為應成立連續行使偽造私文書罪（惟於本案，並無證據
    顯示被告於販賣過程中，有操作遊戲光碟之執行，而於電腦
    或電視螢幕上，顯現前開授權文字之行為），以九十二年度
    沙簡字第六一號簡易判決判處其有期徒刑五月、如易科罰金
    以三百元折算一日確定，經於九十二年四月五日易科罰金執
    行完畢等情，業有其臺灣高等法院被告全國前案紀錄表及告
    訴人甲○○○公司提出之前開判決影本在卷可稽（見偵查卷
    第一六六頁以下），其於受有期徒刑之執行完畢後五年內，
    再犯本件有期徒刑以上之罪，為累犯，應依法加重其刑。爰
    審酌被告犯後雖已坦承大部分之犯行，並積極尋求與告訴人
    和解之機會，實際上並已與告訴人臺灣光榮公司達成和解，
    有告訴代理人乙○○之陳報狀及簽立之收據一紙附卷足憑（
    見偵查卷第一七三頁、第一七五頁；至被告與告訴人日商光
    榮公司未能達成和解，與日商光榮公司一貫不和解之態度，
    亦有關連性，見本院審判筆錄第七頁告訴代理人邱永豪律師
    之陳述），顯見其於犯後，已有相當之悔意，惟其於九十二
    年間，即曾因相類之販售仿冒商標商品（遊戲光碟）案件，
    經本院判處罪刑確定並執行完畢，而猶於未及兩年之時間內
    ，再犯本案，顯然其於行為之初，未因前案之判決有何警醒
    之心，實為其可深責之處，而其本案行為之期間非短、販售
    之盜版遊戲光碟數量亦多，對於包含告訴人在內之他人著作
    財產權侵害甚鉅，及其本案之犯罪動機與目的、平日之素行
    （除其前案紀錄表外，另亦審酌其所提出由臺中縣政府、臺
    中港北區扶輪社、臺中縣警察局清水分局頒發之獎狀影本、
    民防人員識別證影本等資料）等一切情狀，予以量處如主文
    所示之刑，以示懲儆。
四、扣案之遊戲光碟目錄一本，為被告自行製作，供顧客於選購
    盜版遊戲光碟時翻閱參考所用，業據其供承在卷，自應認為
    被告所有供犯罪所用之物，依著作權法第九十八條前段之規
    定宣告沒收。至另扣案之盜版遊戲光碟八百三十一片，被告
    雖稱：於臺中縣清水鎮○○路三五三號倉庫處扣案之盜版遊
    戲光碟四百九十五片，均為淘汰不用之舊片，伊並無用以販
    賣之意思云云。惟查：被告前案係於九十一年十月二十三日
    經警查獲，查獲當時亦曾於「彬彬遊樂器專賣店」中（即「
    彬彬玩具店」），扣得仿冒商標遊戲光碟（參前開本院簡易
    判決影本），而被告於本院審理中自承：「（新興路三五三
    號是何地方？）與我中興街店面隔一條街，‧‧‧剛蓋好兩
    年，‧‧‧」（見本院審判筆錄第六頁），依此推算，其堆
    置系爭四百九十五片光碟之時間點，已在前案經查獲及判決
    之後，是該等於倉庫中扣案之光碟，亦應為被告自九十四年
    一月間以後，向「小陳」所購得，而與其前案無關。復依被
    告僅為小本經營之商家，該等扣案之盜版遊戲光碟，以被告
    自承之進貨價格計算，其成本即達近五萬元，被告是否有於
    無其他特殊考量下，自行廢棄此部分之盜版遊戲光碟而不加
    以販賣之可能？實難想像，是應認本件扣案之盜版遊戲光碟
    八百三十一片，均為被告所有供本件犯罪所用之物，依著作
    權法第九十八條前段之規定宣告沒收（扣案之光碟雖同時符
    合商標法第八十三條關於沒收之規定，惟既已依著作權法第
    九十八條前段全部諭知沒收，並無再依商標法第八十三條宣
    告沒收之必要）。
據上論斷，應依刑事訴訟法第二百九十九條第一項前段，著作權
法第九十四條第一項、第九十八條前段，商標法第八十二條，刑
法第十一條、第四十七條、第五十五條，判決如主文。
本案經檢察官丙○○到庭執行職務。
中    華    民    國  九十四  年    八    月    十一  日
                臺灣臺中地方法院刑事第六庭
                    審判長法  官  簡 源 希
                          法  官  林 念 祖
                          法  官  鄧 敏 雄
上正本證明與原本無異
如不服本判決，應於判決送達後十日內向本院提出上訴狀，上訴
於臺灣高等法院臺中分院（須附繕本）。
                          書記官  黃 士 益
中    華    民    國      94  年     8    月    11    日
附錄本案論罪科刑參考法條全文：
著作權法第九十四條第一項
以犯第九十一條第一項、第二項、第九十一條之一、第九十二條
或第九十三條之罪為常業者，處一年以上七年以下有期徒刑，得
併科新臺幣三十萬元以上三百萬元以下罰金。
著作權法第九十一條之一第二項、第三項
明知係侵害著作財產權之重製物而散布或意圖散布而公開陳列或
持有者，處三年以下有期徒刑，得併科新臺幣七萬元以上七十五
萬元以下罰金。
犯前項之罪，其重製物為光碟者，處六月以上三年以下有期徒刑
，得併科新臺幣二十萬元以上二百萬元以下罰金。但違反第八十
七條第四款規定輸入之光碟，不在此限。
商標法第八十二條
明知為前條商品而販賣、意圖販賣而陳列、輸出或輸入者，處一
年以下有期徒刑、拘役或科或併科新臺幣五萬元以下罰金。
商標法第八十一條第一款
未得商標權人或團體商標權人同意，有下列情形之一者，處三年
以下有期徒刑、拘役或科或併科新臺幣二十萬元以下罰金：
一  於同一商品或服務，使用相同之註冊商標或團體商標者。
